臺灣高雄地方法院民事判決　九十年重訴字第九六○號
　　原　　　告　　丙○○○
　　兼訴訟代理人　甲○
　　原　　　告　　乙○○
　　原　　　告　　丁○○
　　法定代理人　　甲○
　　被　　　告　　戊○○
右當事人間請求損害賠償事件，本院判決如左：
    主    文
被告應給付原告甲○新台幣壹拾玖萬貳仟陸佰伍拾元、被告應給付原告丙○○○新台
幣壹佰壹拾壹萬柒仟伍佰捌拾陸元、被告應給付原告乙○○新台幣陸拾參萬柒仟柒佰
壹拾玖元、被告應給付原告丁○○新台幣捌拾貳萬參仟捌佰伍拾元，暨均各自民國九
十年六月二十七日起至清償日止按年息百分之五計算之利息。
原告乙○○、丁○○其餘之訴駁回。
訴訟費用由被告負擔。
本判決第一項於原告甲○以新台幣陸萬伍仟元、原告翁張菜頭以新台幣參拾玖萬貳仟
元、原告乙○○以新台幣貳拾壹萬參仟元、原告丁○○以新台幣貳拾柒萬伍仟元為被
告供擔保後，得假執行。
原告乙○○、丁○○其餘假執之聲請駁回。
    事    實
甲、原告方面：
一、聲明：
（一）被告應給付原告丙○○○新台幣（下同）壹佰壹拾壹萬柒仟伍佰捌拾陸元；被
      告應給付原告乙○○壹佰貳拾伍萬零壹佰柒拾伍元；被告應給付原告丁○○壹
      佰陸拾貳萬貳仟柒佰元；被告應給付原告甲○壹拾玖萬貳仟陸佰伍拾元；及均
      自起訴狀繕本送達翌日起至清償日止，按年息百分之五計算之利息。
（二）原告願提供擔保，請准予宣告假執行。
二、陳述：
（一）被告戊○○考領有職業聯結車駕駛執照，係富強交通有限公司之司機，為從事
      駕駛業務之人，明知應注意飲酒後其吐氣所含酒精成份超過每公升零點二五毫
      克以上者，不得駕車。於八十九年十二月二十日下午，在高雄市內某地飲用不
      詳數量之維士比、啤酒後，因受酒精影響，明知其反應、平衡感、感覺力、言
      語能力均已有所障礙，影響其駕駛能力，而處於不能安全駕駛動力交通工具之
      狀態，仍駕駛車號ＴＫ─五一六八號自用小客車，沿高雄縣岡山鎮○○○路由
      南向北行駛。於當日晚間九時二十分許，途經時速限制為每小時四十公里之高
      雄縣岡山鎮○○○路與中山南路交岔口附近，本應注意汽車行駛時，駕駛人應
      注意車前狀況，並隨時採取必要之安全措施，以避免危險之發生，且依當時天
      候陰，夜間有照明光線，省道三岔路鋪裝有快、慢車道，路面乾燥無缺陷，道
      路無障礙物，視距良好，依其智識、能力亦無不能注意之情事，竟酒醉駕駛上
      開自用小客車，以時速五十五公里貿然超速直行，復疏未注意前方有同向行駛
      、由被害人翁政輝（有戴安全帽）所騎乘之車號ＸＫＺ─七二一號重型機車，
      待其發覺時已無法採取適當之安全措施，因煞車不及而自後方撞及翁政輝所騎
      乘之車號ＸＫＺ─七二一號重型機車，致翁政輝彈跳起撞及被告戊○○所駕駛
      車號ＴＫ─五一六八號自用小客車之前擋風玻璃後落地，翁政輝所騎乘之車號
      ＸＫＺ─七二一號重型機車亦向前滑行約六十公尺後起火燃燒，翁政輝因而受
      有頭部外傷併腦挫傷之傷害，經送醫急救後仍因傷重不治死亡。嗣經到場處理
      之員警當場測試戊○○呼氣之酒精濃度高達每公升零點六五毫克。刑案部分經
      高雄縣警察局岡山分局報請臺灣高雄地方法院檢察署檢察官偵查起訴，經鈞院
      判處有期徒刑壹年拾月。
（二）按因故意或過失，不法侵害他人之權利者，負損害賠償責任；又不法侵害他人
      致死者，對於支出醫藥費及增加生活上需要之費用或殯喪費之人，亦應負損害
      賠償責任。被害人對於第三人負有法定扶養義務者，加害人對於該第三人亦應
      負損害賠償責任。民法第一百八十四條第一項前段、第一百九十二條第一、二
      項分別載有明文。另依民法第一百九十四條規定：不法侵害他人致死者，被害
      人之父、母、子、女及配偶，雖非財產上之損害，亦得請求賠償相當之金額。
      被告戊○○因過失致被害人死亡，被害人之母即原告翁張菜頭、配偶甲○、子
      乙○○、丁○○因翁政輝之死亡而支出殯喪費或係依法被扶養之人，則原告自
      得依民法第一百九十二條第一、二項、第一百九十四條之規定，請求被告負損
      害賠償責任。
（三）原告等依民法第一百九十二條第一、二項、第一百九十四條之規定，所得請求
      之金額分別為：
  １、殯喪費：原告甲○計支出十六萬七千六百五十元。
  ２、扶養費：
      原告翁張菜頭、乙○○、丁○○分別為翁政輝之母及子，為係依法被扶養之人
      ，原告翁張菜頭為民國九年三月二十五日出生，於翁政輝死亡時，為八十歲，
      依八十七年女性台閩地區簡易生命表，原告翁張菜頭尚有餘命七．六一年，再
      依八十七年高雄市市民平均每人消費支出為十八萬五千九百九十三年計算，依
      霍夫曼係數表扣除中間利息，以餘命七年計算，則原告翁張菜頭可請求一百零
      九萬二千五百八十六元（185,993×5.00000000=1,092,586）。原告乙○○為
      七十七年八月十日出生，於翁政輝死亡時，斯時為十二歲，計算其至成年二十
      歲為止尚有八年，依霍夫曼係數表扣除中間利息，以八年計算，則原告乙○○
      可請求一百二十二萬五千一百七十五元（185,993×6.00000000=1,225,175 )
      。原告丁○○為八十年五月六日出生，於翁政輝死亡時，斯時為九歲，計算其
      至成年二十歲為止尚有十一年，依霍夫曼係數表扣除中間利息，以十一年計算
      ，則原告裕舜可請求一百五十九萬七千七百元（185,993×8.00000000 =
      1,597,700）。
  ３、精神慰撫金：
      原告翁張菜頭等四人，因翁政輝事故身亡，原告等哀痛逾恆，精神上受有重大
      痛苦，爰依法各請求賠償五十萬元之精神慰撫金為適當。
（四）綜上，原告翁張菜頭可請求壹佰壹拾壹萬柒仟伍佰捌拾陸元；原告乙○○可請
      求壹佰貳拾伍萬零壹佰柒拾伍元；原告丁○○可請求壹佰陸拾貳萬貳仟柒佰元
      ；原告甲○可請求壹拾玖萬貳仟陸佰伍拾元。
三、證據：提出戶籍謄本一份、殯喪費收據影本七張、八十七年台閩地區女性簡易生
    命表、八十九年四月第一六四期出版之高雄市統計月報表第三十五頁高雄市市民
    生活品質指標、協議書各一份為證。
乙、被告方面：
一、聲明：
 （一）、求為判決駁回原告之訴。
 （二）、如受不利之判決，被告願供擔保，請准予宣告免為假執行。
二、陳述：
    當初兩造有以一百三十五萬元和解，我已先給付原告五十萬元，另強制責任險部
    分也已理賠一百四十萬元，本件原告請求之金額過高，我實無資力給付。
    理    由
一、本件原告主張：被告戊○○考領有職業聯結車駕駛執照，係富強交通有限公司之
    司機，為從事駕駛業務之人，明知應注意飲酒後其吐氣所含酒精成份超過每公升
    零點二五毫克以上者，不得駕車。於八十九年十二月二十日下午，在高雄市內某
    地飲用不詳數量之維士比、啤酒後，因受酒精影響，明知其反應、平衡感、感覺
    力、言語能力均已有所障礙，影響其駕駛能力，而處於不能安全駕駛動力交通工
    具之狀態，仍駕駛車號ＴＫ─五一六八號自用小客車，沿高雄縣岡山鎮○○○路
    由南向北行駛。於當日晚間九時二十分許，途經時速限制為每小時四十公里之高
    雄縣岡山鎮○○○路與中山南路交岔口附近，本應注意汽車行駛時，駕駛人應注
    意車前狀況，並隨時採取必要之安全措施，以避免危險之發生，且依當時天候陰
    ，夜間有照明光線，省道三岔路鋪裝有快、慢車道，路面乾燥無缺陷，道路無障
    礙物，視距良好，依其智識、能力亦無不能注意之情事，竟酒醉駕駛上開自用小
    客車，以時速五十五公里貿然超速直行，復疏未注意前方有同向行駛、由被害人
    翁政輝（有戴安全帽）所騎乘之車號ＸＫＺ─七二一號重型機車，待其發覺時已
    無法採取適當之安全措施，因煞車不及而自後方撞及翁政輝所騎乘之車號ＸＫＺ
    ─七二一號重型機車，致翁政輝彈跳起撞及被告戊○○所駕駛車號ＴＫ─五一六
    八號自用小客車之前擋風玻璃後落地，翁政輝所騎乘之車號ＸＫＺ─七二一號重
    型機車亦向前滑行約六十公尺後起火燃燒，翁政輝因而受有頭部外傷併腦挫傷之
    傷害，經送醫急救後仍因傷重不治死亡。嗣經到場處理之員警當場測試戊○○呼
    氣之酒精濃度高達每公升零點六五毫克。刑案部分經高雄縣警察局岡山分局報請
    臺灣高雄地方法院檢察署檢察官偵查起訴，經鈞院判處有期徒刑壹年拾月。被告
    戊○○因過失致被害人死亡，被害人之母即原告翁張菜頭、配偶甲○、子乙○○
    、丁○○因翁政輝之死亡而支出殯喪費或係依法被扶養之人，則原告等自得依民
    法第一百八十四條第一項前段、第一百九十二條第一、二項、第一百九十四條之
    規定，請求被告負損害賠償責任，被告應給付原告丙○○○壹佰壹拾壹萬柒仟伍
    佰捌拾陸元、原告乙○○壹佰貳拾伍萬零壹佰柒拾伍元、原告丁○○壹佰陸拾貳
    萬貳仟柒佰元、原告甲○壹拾玖萬貳仟陸佰伍拾元，及均按起訴狀繕本送達翌日
    起至清償日止按年息百分之五計算之法定遲利息等語。被告則以：當初兩造有以
    一百三十五萬元和解，我已先給付原告五十萬元，另強制責任險部分也已理賠一
    百四十萬元，本件原告請求之金額過高，我實無資力給付，請求駁回原告之訴云
    云。
二、本件被害人翁政輝係於八十九年十二月二十日二十一時二十分許，騎乘車牌號碼
    ＸＫＺ—七二一號重型機車，行至高雄縣岡山鎮○○○路與中山南路交岔口附近
    時，與被告戊○○所駕駛車號ＴＫ─五一六八號自用小客車，沿高雄縣岡山鎮○○○路由南向北行駛發生碰撞，致翁政輝彈跳起撞及被告戊○○所駕駛車號ＴＫ
    ─五一六八號自用小客車之前擋風玻璃後落地，翁政輝所騎乘之車號ＸＫＺ─七
    二一號重型機車亦向前滑行約六十公尺後起火燃燒，翁政輝因而受有頭部外傷併
    腦挫傷之傷害，經送醫急救後仍因傷重不治死亡。嗣經到場處理之員警當場測試
    戊○○呼氣之酒精濃度高達每公升零點六五毫克等情，為被告戊○○所不爭執，
    復有本院九十年度交訴字第四六號刑事判決書一份及相關刑事案卷可佐，經查屬
    實，足認原告此部分主張為真實。
三、
（一）按刑法第一百八十五條之三規定所謂「不能安全駕駛」，乃抽象危險犯，並不
      以發生具體危險為必要，另參酌德國、美國之認定標準，對於吐氣後所含酒精
      濃度已達每公升○．五五毫克或血液中酒精濃度達○．一一％（ｍｇ＼ｄＬ）
      以上者，肇事率為一般正常人之十倍，有法務部八十八年五月十八日法八八檢
      字第００一六六九號函可資參佐，是以被告於八十九年十二月二十日晚間九時
      十分許肇事後，經據報到場處理之警員於同日晚間十時零六分測試其呼氣之酒
      精濃度，仍測得被告吐氣酒精濃度為每公升零點六五毫克，有酒精測試紙一紙
      及高雄縣警察局高警交字第Ｎ00000000號舉發違反道路交通管理事件
      通知單一紙可參，足見被告發生駕車肇事之危險性，已高出一般人甚多，輔以
      被告並已實際發生駕車肇事之情事，顯見被告已達不能安全駕駛動力交通工具
      之情狀甚明。
（二）按行車速度應依標誌規定，無標誌者在市區道路時速不得超過四十公里，在郊
      區道路時速不得超過六十公里；又駕駛人駕駛汽車應注意車前狀況，並隨時採
      取必要之安全措施；再飲酒後，其吐氣所含酒精成分超過每公升０點二五亳克
      以上者，不得開車；道路交通安全規則第九十三條第一項第一款、第九十四條
      第三項、第一百十四條第二款分別定有明文，此為一般駕駛人應注意並能注意
      之事項，本件被告既考領有職業聯結車駕駛執照，自難諉為不知。查本件肇事
      地點之時速限制為每小時四十公里，有高雄縣警察局道路交通事故調查報告表
      可佐，以被告肇事後遺留於現場之煞車痕長度為十八點四公尺折算，被告肇事
      時之時速為五十五公里，顯已超出該路段之速限甚多。況依當時天候陰，夜間
      有照明光線，省道三岔路鋪裝有快、慢車道，路面乾燥無缺陷，道路無障礙物
      ，視距良好，依其智識、能力亦無不能注意之情形，被告行經肇事路段，竟疏
      未注意車前狀況，並隨時採取必要之閃避、煞停等安全措施，自後追撞被害人
      翁政輝所騎乘之機車，其有過失，甚為明顯，臺灣省高屏澎區車輛行車事故鑑
      定委員會亦同此認定，有該會高屏澎鑑字第九○○七八九號鑑定意見書可參。
      而被害人翁政輝因本件道路交通事故死亡，與被告之過失行為間，有相當之因
      果關係一情，亦堪認定，事證明確，故原告主張被告應負過失侵權行為責任，
      洵屬有據。
四、按因故意或過失不法侵害他人之權利者，負損害賠償責任；不法侵害他人致死者
    ，對於支出醫療及增加生活上需要之費用或殯葬費之人，亦應負損害賠償責任；
    被害人對於第三人負有法定扶養義務者，加害人對於該第三人亦應負損害賠償責
    任；不法侵害他人致死者，被害人之父、母、子、女及配偶，雖非財產上之損害
    ，亦得請求賠償相當之金額，此為民法第一百八十四條第一項前段、第一百九十
    二條第一項、第二項、第一百九十五條分別定有明文。本件原告翁張菜頭為被害
    人翁政輝之母、甲○為其配偶、乙○○、丁○○為翁政輝之子，因翁政輝之亡而
    支出殯喪費或係依法被扶養之人，此有戶籍謄本、殯喪費收據影本七張在卷可資
    佐證，而被害人之死亡係因被告之行為所致，已如前述，是以被告不法侵權行為
    既經認定，從而原告本於侵權行為之法則與上開規定，請求被告賠償損害，於法
    有據，自無不合，茲所應審究者，厥為原告請求之各項金額是否允當，爰分述如
    次：
（一）殯葬費部分：原告甲○係被害人之配偶，其因被害人之死亡共支出殯葬費用十
      六萬七千六百五十元，此有所支出各項費用之收據明細七紙在卷足憑，被告於
      本院九十年十二月五日審理中就此部分之金額亦陳稱同意原告甲○殯葬費之請
      求，是原告甲○請求上開金額，即屬有據，應予准許。
（二）扶養費部分：按直系血親互負扶養義務；負扶養義務者有數人，而其親等同一
      時，應各依其經濟能力，分擔義務；直系血親卑親屬扶養直系血親尊親屬不受
      直系血親尊親屬無謀生能力之限制，此分別於民法第一千一百十四條第一款、
      第一千一百十五條第三項、第一千一百十七條第二項定有明文。被害人為原告
      翁張菜頭之子，依法負有法定扶養義務，依上開規定，原告翁張菜頭自得請求
      此部份之損害賠償，原告翁張菜頭為九年三月二十五日出生，於翁政輝死亡時
      ，為八十歲，依八十七年女性台閩地區簡易生命表，原告翁張菜頭尚有餘命七
      ．六一年，再依八十七年高雄市市民平均每人消費支出為十八萬五千九百九十
      三年計算，依霍夫曼係數表扣除中間利息，以餘命七年計算，則原告翁張菜頭
      可請求一百零九萬二千五百八十六元（185,993×5.00000000=1,092,586）。
      原告乙○○、丁○○為翁政輝及子，為係依法被扶養之人原告乙○○為七十七
      年八月十日出生，於翁政輝死亡時，斯時為十二歲，計算其至成年二十歲為止
      尚有八年，依霍夫曼係數表扣除中間利息，以八年計算，而母親甲○應分擔二
      分之一之扶養費用，則原告乙○○可請求六十一萬二千七百一十九元（
      185,993×6.00000000÷2=612,719四捨五入）。原告丁○○為八十年五月六日
      出生，於翁政輝死亡時，斯時為九歲，計算其至成年二十歲為止尚有十一年，
      依霍夫曼係數表扣除中間利息，以十一年計算，而母親甲○應分擔二分之一扶
      養費用，則原告裕舜可請求七十九萬八千八百五十元（185,993×8.00000000
      ÷2=798,850四捨五入），原告等上開部分請求，於法有據，自應准許。逾此
      部分之請求則屬無理由，應予駁回。
（三）慰撫金部分：
　　　查被害人因本件事故身亡，原告等遭此劇變，精神上自受有相當之痛苦，爰斟
　　　酌兩造之社會地位、經濟情況、及所受精神上之傷害等一切情狀，認原告等各
　　　請求五十萬元慰撫金，尚屬公允，應予准計。
五、末按強制汽車責任保險法第三十條規定：「保險人依本法規定給付之保險金，視
    為加害人或被保險人損害賠償金額之一部分；加害人或被保險人受賠償請求時得
    扣除之」，蓋強制汽車責任保險，性質上為責任保險，保險人之給付具有代替補
    償之意，乃代替加害人賠償損害，被害人之損害賠償範圍應予以縮減，不得對加
    害人重複請求全部損害賠償，故於強制汽車責任保險人依該法規定給付之保險金
    範圍內，加害人或強制汽車責任保險之被保險人之損害賠償責任即因而解免。經
    查原告因本件車禍已自強制汽車責任保險人受領一百四十萬元乙節，為原告所不
    否認，參照首開說明，在原告等受領之前開金額範圍內，已免除被告之損害賠償
    責任，是此部分金額自應予以扣除，則扣除後。另被告已先行給付原告五十萬元
    之賠償金，亦應予以扣除，經原告聲明各減縮其等之請求各四十七萬五千元。從
    而原告等依據侵權行為之法律關係各請求被告給付原告甲○十九萬二千六百五十
    元、給付原告翁張菜頭一百一十一萬七千五百八十六元、給付原告乙○○六十三
    萬七千七百一十九元、給付原告丁○○八十二萬三千八百五十元及均自起訴狀繕
    本送達之翌日即九十年六月二十七日起至清償日止，按年息百分之五計付法定遲
    延利息，洵屬正當，應予准許；原告乙○○、丁○○其等逾此部分之請求，則有
    未當，應予駁回。
七、原告等陳明願供擔保，聲請宣告假執行，經核原告勝訴部分，合於法律之規定，
    爰酌定相當之擔保金額宣告之。原告乙○○、丁○○其餘假執行之聲請，因訴之
    駁回而失所依附，不予准許。
八、又被告與原告甲○固曾於九十年一月十五日簽訂「協意書」，然其中約定「甲方
    （被告）將款項如期付清後，乙方（原告）必須將於甲方寫和解書，以上雙方如
    同意簽名為證。」顯見此僅為雙方之先行協議，而非正式之和解契約，且被告僅
    給付其中五十萬元部分，餘八十五萬元則迄未給付，被告尚不得據此抗辯原告已
    有拋棄其他請求之意思表示。本件事證以臻明確，兩造其餘攻擊防禦方法及舉證
    ，核與判決結果無影響，爰不一一論述，附此敘明。
據上論結，本件原告之訴，為一部有理由，一部無理由，並依民事訴訟法第七十九條
但書、第三百九十條第二項第，判決如主文。
中　　　華　　　民　　　國　　九十一　　年　　　五　　　月　　　三　　　日
                              臺灣高雄地法院民事第二庭
~B法　　　官　陳建中
右為正本係照原本作成。
如對本判決上訴，須於判決送達後廿日內向本院提出上訴狀。
中　　　華　　　民　　　國　　九十一　　年　　　五　　　月　　　三　　　日
~B法院書記官　林佳蓉
